【裁判字號】    99,訴,243
【裁判日期】    990416
【裁判案由】    違反毒品危害防制條例
【裁判全文】
臺灣彰化地方法院刑事判決               99年度訴字第243號
公  訴  人  臺灣彰化地方法院檢察署檢察官
被      告  甲○○
下列被告因違反毒品危害防制條例案件，經檢察官提起公訴（99
年度毒偵字第55號），被告於本院準備程序中自白犯罪，本院認
有刑事訴訟法第273 條之1 第1 項之情形，合議裁定由受命法官
獨任進行簡式審判程序，茲審理判決如下：
    主  文
甲○○施用第一級毒品，累犯，處有期徒刑拾月。施用第二級毒
品，累犯，處有期徒刑陸月；扣案之甲基安非他命吸食器壹組及
鏟管壹支，均沒收之。應執行有期徒刑壹年貳月；扣案之甲基安
非他命吸食器壹組及鏟管壹支，均沒收之。
    事  實
一、甲○○前於民國（下同）88年間，因施用毒品案件，經本院
    以88年度毒聲字第2172號裁定送觀察、勒戒後，認有繼續施
    用毒品之傾向，由本院以88年度毒聲字第2844號裁定，令入
    戒治處所施以強制戒治1 年，再由本院以89年度毒聲字第46
    2 號裁定停止戒治，於89年2 月10日釋放，所餘戒治期間付
    保護管束，又於前開停止戒治期間之89年間，再因施用毒品
    案件，經本院以89年度毒聲字第2107號裁定撤銷停止戒治，
    令入戒治處所施以強制戒治，業於89年12月6 日執行完畢釋
    放；又於前開強制戒治執行完畢5 年內之93年間，因施用第
    一、二級毒品案件，經本院以94年度訴字第245 號判決，分
    別判處有期徒刑10月、5 月，並定應執行有期徒刑1 年2 月
    確定（第一案）；再於94年間，因施用第一、二級毒品案件
    ，經本院以94年度訴字第912 號判決，分別判處有期徒刑1
    年、5 月，並定應執行有期徒刑1 年3 月確定（第二案），
    經接續執行，於96年4 月20日縮短刑期假釋出監，所餘期間
    付保護管束，業於96年10月25日管束期滿未經撤銷視為執行
    完畢。詎其仍不知悔改，（一）復基於施用第一級毒品海洛
    因之犯意，於98年12月29日晚間8 時許，在其位於彰化縣田
    尾鄉睦宜村力行巷23號住處內，以將第一級毒品海洛因摻入
    香菸內點燃後吸食其霧之方式，施用第一級毒品海洛因1 次
    ；（二）另基於施用第二級毒品甲基安非他命之犯意，於上
    開時、地，以將第二級毒品甲基安非他命置入玻璃吸食器內
    ，燒烤後吸食其煙之方式，施用第二級毒品甲基安非他命1
    次；嗣於98年12月30日上午8 時30分許，為警持搜索票在上
    址查所，並扣得甲基安非他命吸食器1 組及使用過之鏟管1
    支，並經徵其同意採集尿液送驗後，結果呈安非他命、甲基
    安非他命、可待因及嗎啡陽性反應，始查悉上情。
二、案經彰化縣警察局田中分局報請臺灣彰化地方法院檢查署檢
    察官偵查起訴。
    理  由
一、按除被告所犯為死刑、無期徒刑、最輕本刑為3 年以上有期
    徒刑之罪或高等法院管轄第一審案件者外，於刑事訴訟法第
    273 條第1 項程序進行中，被告先就被訴事實為有罪之陳述
    時，審判長得告知被告簡式審判程序之旨，並聽取當事人、
    代理人、辯護人及輔佐人之意見後，裁定進行簡式審判程序
    ；除簡式審判程序、簡易程序及第376 條第1 款、第2 款所
    列之罪之案件外，第一審應行合議審判，刑事訴訟法第273
    條之1 第1 項、第284 條之1 分別定有明文。本件被告甲○
    ○所犯係死刑、無期徒刑、最輕本刑為3 年以上有期徒刑或
    高等法院管轄第一審案件以外之罪，並於本院行準備程序時
    就被訴事實為有罪之陳述，本院合議庭依前揭規定，經評議
    結果，裁定改由受命法官獨任行簡式審判程序，先予敘明。
二、上揭事實，業據被告甲○○於警詢、偵訊及本院審理時均坦
    承不諱，且其於98年12月30日為警查獲時所採取之尿液，經
    送鑑驗結果，確呈安非他命、甲基安非他命、嗎啡、可待因
    陽性反應，此有彰化縣警察局田中分局委託檢驗尿液代號與
    真實姓名對照認證單、勘查採證同意書、詮昕科技股份有限
    公司99年1 月15日報告編號00000000號濫用藥物尿液檢驗報
    告各1 紙及照片4 張附卷可稽，復有扣案之甲基安非他命吸
    食器1 組及使用過之鏟管1 支，此有彰化縣警察局田中分局
    搜索、扣押筆錄、扣押物品目錄表、扣押物品清單各1 份附
    卷可參，應認被告之自白確與事實相符，堪以採信。
三、按依毒品危害防制條例所為關於聲請觀察、勒戒或強制戒治
    之裁定，涉及拘束人身自由之保安處分，係有關實體事項而
    與實體判決具同等效力，於確定後，得以其違背法令為由，
    提起非常上訴。又施用第一、二級毒品為犯罪行為，毒品危
    害防制條例第10條定有處罰明文。故施用第一、二級毒品者
    ，依前揭規定本應科以刑罰，惟基於刑事政策，對合於一定
    條件之施用者，則依同條例第20條、第23條之規定，施以觀
    察、勒戒或強制戒治之保安處分。再毒品危害防制條例於民
    國92年7 月9 日修正公布，自93年1 月9 日施行，刪除二犯
    及三犯之規定，一改修法前繁雜之處遇程序，並認施用毒品
    者係屬病患性犯人，以觀察、勒戒戒除其身癮，並以強制戒
    治去除其心癮。其中第20條、第23條將施用毒品之刑事處遇
    程序，區分為「初犯」及「五年內再犯」、「五年後再犯」
    。依其立法理由之說明：「初犯」，經觀察、勒戒或強制戒
    治後，應為不起訴處分或不付審理之裁定；經觀察、勒戒或
    強制戒治執行完畢釋放後，「五年內再犯」者，因其再犯率
    甚高，原實施之觀察、勒戒及強制戒治既已無法收其實效，
    爰依法追訴或裁定交付審理。至觀察、勒戒或強制戒治執行
    完畢釋放後，「五年後再犯」者，前所實施之觀察、勒戒或
    強制戒治已足以遮斷其施用毒品之毒癮，為期自新及協助其
    斷除毒癮，仍適用「初犯」規定，先經觀察、勒戒或強制戒
    治之程序。從而依該次修正後之規定，僅限於「初犯」及「
    五年後再犯」二種情形，始應先經觀察、勒戒或強制戒治之
    程序。倘被告前於五年內已再犯，縱其第三次（或第三次以
    上）再度施用毒品之時間，在初犯或前次再犯經觀察、勒戒
    或強制戒治執行完畢釋放五年以後，已不合於「五年後再犯
    」之規定，且因前已於「五年內再犯」，顯見其再犯率甚高
    ，原實施觀察、勒戒或強制戒治，已無法收其實效，即應依
    該條例第10條處罰，不因其再犯之處遇僅受觀察、勒戒之執
    行，未經起訴處罰而有異（參照最高法院97年度第5 次刑事
    庭會議決議及97年度臺非字第406 號判決）。查本件被告甲
    ○○前於88年間，因施用毒品案件，經本院以88年度毒聲字
    第2172號裁定送觀察、勒戒後，認有繼續施用毒品之傾向，
    由本院以88年度毒聲字第2844號裁定，令入戒治處所施以強
    制戒治1 年，再由本院以89年度毒聲字第462 號裁定停止戒
    治，於89年2 月10日釋放，所餘戒治期間付保護管束，又於
    前開停止戒治期間之89年間，再因施用毒品案件，經本院以
    89年度毒聲字第2107號裁定撤銷停止戒治，令入戒治處所施
    以強制戒治，業於89年12月6 日執行完畢釋放；又於前開強
    制戒治執行完畢5 年內之93年間，因施用第一、二級毒品案
    件，經本院以94年度訴字第245 號判決，分別判處有期徒刑
    10月、5 月，並定應執行有期徒刑1 年2 月確定等情，此有
    臺灣高等法院被告前案紀錄表在卷可稽。被告前既曾因施用
    毒品案件，經強制戒治執行完畢釋放後之5 年內，已再犯施
    用毒品罪，復於98年12月29日晚間8 時許，再犯施用第一級
    毒品海洛因及第二級毒品甲基安非他命之犯行，揆諸前揭說
    明，即非屬毒品危害防制條例第20條第3 項所規定之「五年
    後再犯」之情形，且因前已於「五年內再犯」，即應依毒品
    危害防制條例第10條之規定處罰。綜上所述，本案事證明確
    ，被告犯行洵堪認定，應予依法論科。
四、查海洛因、甲基安非他命係毒品危害防制條例第2 條第2 項
    第1 款、第2 款所稱之第一級、第二級毒品，依法均不得持
    有、施用。核被告所為，係犯毒品危害防制條例第10條第1
    項之施用第一級毒品罪及同條例第10條第2 項之施用第二級
    毒品罪。被告於施用前持有第一級毒品海洛因、第二級毒品
    甲基安非他命之低度行為，各為施用之高度行為所吸收，均
    不另論罪。又被告所犯上開於98年12月29日晚間8 時許分別
    施用第一級毒品海洛因及第二級毒品甲基安非他命之犯行，
    犯意各別，行為不同，應分論併罰。又查，被告前於93年間
    ，因施用第一、二級毒品案件，經本院以94年度訴字第245
    號判決，分別判處有期徒刑10月、5 月，並定應執行有期徒
    刑1 年2 月確定（第一案）；再於94年間，因施用第一、二
    級毒品案件，經本院以94年度訴字第912 號判決，分別判處
    有期徒刑1 年、5 月，並定應執行有期徒刑1 年3 月確定（
    第二案），經接續執行，於96年4 月20日縮短刑期假釋出監
    ，所餘期間付保護管束，業於96年10月25日管束期滿未經撤
    銷視為執行完畢等情，有臺灣彰化地方法院檢察署刑案資料
    查註紀錄表、臺灣高等法院被告前科紀錄表各1 份在卷可稽
    ，其於5 年內以故意再犯本件有期徒刑以上之罪，均為累犯
    ，均應依刑法第47條第1 項之規定，加重其刑。爰審酌被告
    前即有施用毒品之前科，且曾因施用毒品而送觀察、勒戒及
    強制戒治，仍未能戒除毒癮，竟再度施用毒品戕害自身健康
    ，及其犯罪之動機、目的、所生危害及犯罪後尚知坦承犯行
    ，態度良好等一切情狀，各量處如主文所示之刑，並定其應
    執行之刑。扣案之鏟管1 支及甲基安非他命吸食器1 組等物
    ，係屬被告所有，且供施用第二級毒品甲基安非他命所用之
    器具，業據被告供承在卷，爰依刑法第38條第1 項第2 款規
    定，沒收之。
五、據上論斷，應依刑事訴訟法第273 條之1 第1 項、第299 條
    第1 項前段，毒品危害防制條例第10條第1 項、第2 項，刑
    法第11條前段、第47條第1 項、第51條第5 款、第38條第1
    項第2 款，判決如主文所示。
六、如不服本判決，得於判決書送達之日起10日內，以書狀敘述
    理由，向本庭提出上訴。
本案經檢察官紀雅惠到庭執行職務。
中    華    民    國    99    年    4     月    16    日
                        刑事第九庭    法  官  黃齡玉
以上正本證明與原本無異。
如不服本判決應於收受判決後10日內向本院提出上訴書狀，並應
敘述具體理由；其未敘述上訴理由者，應於上訴期間屆滿後20日
內向本院補提理由書（均須按他造當事人之人數附繕本）「切勿
逕送上級法院」。
中    華    民    國    99    年    4     月    16    日
                                      書記官  林嘉賢
附錄本案論罪科刑法條全文：
毒品危害防制條例第10條
施用第一級毒品者，處 6 月以上 5 年以下有期徒刑。
施用第二級毒品者，處 3 年以下有期徒刑。

司法院資訊處製作；財團法人民間司法改革基金會備份。
